【裁判字號】    99,交聲,172
【裁判日期】    991230
【裁判案由】    違反道路交通管理處罰條例聲明異議
【裁判全文】
臺灣花蓮地方法院交通事件裁定         99年度交聲字第172號
原處分機關  交通部公路總局臺北區監理所花蓮監理站
異  議  人
即受處分人  馮金發
上列異議人即受處分人因違反道路交通管理處罰條例案件，對於
交通部公路總局臺北區監理所花蓮監理站民國99年 4月21日所為
之處分（原處分案號：花監違字第裁44-P00000000號）聲明異議
，本院裁定如下：
    主  文
異議駁回。
    理  由
一、原處分意旨略以：異議人即受處分人馮金發（下稱異議人）
    於民國99年3月11日8時51分許駕駛車牌號碼403-JB號營業大
    貨車，於台九線 244.1公里處，因駕駛人駕駛車輛肇事致人
    死亡而逃逸，為警掣單舉發，經原處分機關認異議人有「汽
    車駕駛人駕駛汽車肇事致人死亡而逃逸者」之違規事實，而
    依道路交通管理處罰條例第62條第 4項規定，裁處異議人吊
    銷職業大貨車駕駛執照，終身不得考領駕駛執照。
二、異議意旨略以：異議人於99年3月11日8時51分駕駛車牌號碼
    403-JB之營業大貨車，行駛於花蓮縣長橋段，因發生道路交
    通事故被查獲，致遭裁決吊銷職業大貨車駕駛執照，終身不
    得考領駕駛執照。異議人在當日下午接獲警方告知後，即向
    警方作初步說明，經警方同意後，即刻從高雄連夜到花蓮鳳
    林分局，並於99年3月12日凌晨6時到案進行筆錄，因本案已
    由檢察署誠股99年相字第86號偵辦中，案件責任尚未釐清，
    車輛行車事故送鑑定中，尚未判決，花蓮監理站所為之處分
    顯有錯誤，為此狀請鈞院撤銷原處分云云。
三、按汽車駕駛人駕駛汽車肇事致人死亡者，應即採取救護措施
    及依規定處置，並通知警察機關處理，不得任意移動肇事汽
    車及現場痕跡證據，違反者處3,000 元以上9,000 元以下罰
    鍰；前項駕駛人肇事致人死亡而逃逸者，吊銷其駕駛執照，
    並不得再考領，道路交通管理處罰條例第62條第3項、第4項
    分別定有明文。
四、經查：
  (一)異議人於99年3月11日8時51分許，駕駛車牌號碼403-JB號營
    業大貨車，行經花蓮縣鳳林鎮○○路129號前（台九線244.1
    公里處），適有房貴金為躲避路邊對伊狂吠之犬隻，背對車
    道向後傾倒，撞擊馮金發所駕駛上開車輛之右側後輪，致房
    貴金因而前額部及左右後頭部、胸部挫傷併骨折，造成顱內
    出血併氣胸，經送醫不治死亡，此有臺灣花蓮地方法院檢察
    署99年度相字第86號相驗卷宗所附道路交通事故現場圖、道
    路交通事故現場調查表(一)、(二)、交通事故現場照片、鳳林榮
    民醫院診斷證明書、臺灣花蓮地方法院檢察署相驗屍體證明
    書、相驗報告書在卷可證。異議人未發現肇事而駛離現場，
    經尾隨於後之車牌號碼710-RC號自用大貨車副駕駛乘客張少
    華目睹後在後追趕，於花蓮縣光復鄉攔阻馮金發所駕駛之車
    輛後，將肇事之情事告知馮金發等情，業經證人張少華於警
    詢時證述及檢察官偵訊時具結證述綦詳，並於偵查時指認異
    議人為犯罪嫌疑人明確在卷。異議人所涉肇事逃逸刑事案件
    經臺灣花蓮地方法院檢察署檢察官以99年度偵字第2681號提
    起公訴，異議人於本院99年度交簡字第30號供承認罪，經本
    院於99年11月22日以99年交簡字第30號判決認異議人有違犯
    刑法第185條之4（肇事遺棄罪）之犯行，判處異議人有期徒
    刑6月，緩刑2年確定，此經本院依職權調閱本院99年交簡字
    第30號刑事卷宗(含偵查卷宗)核閱屬實。
  (二)異議人雖辯稱不知有肇事之情，係駕車到接近光復鄉某設有
    攝影機之橋下某加油站附近，始有人追上告知肇事，獲悉肇
    事後曾折返現場，惟未見有人或車禍狀況，以為有人故意誆
    騙，故再返回高雄云云。惟查，本案肇事時間為99年 3月11
    日上午8時51分許，報案時間為同日8時55分58秒，經 110指
    揮中心於 9時01分通報轄區長橋派出所派員處理，證人即員
    警林茂隆於接到通報後約10餘分鐘到達現場，於林茂隆到達
    現場前，已先有員警林勝國於 9時03分到場及車禍現場小組
    人員到場處理，林茂隆到場後，車禍小組人員交由林茂隆處
    理即離開，林茂隆在場訪察民眾，在現場時並未看到異議人
    有返回現場；依異議人所述在光復鄉某設有攝影機之橋下某
    加油站附近經人追上之地點距肇事地點之距離約5、6公里，
    行車時間約10分鍾，來回約20分鍾，而從花蓮縣鳳林鎮駕車
    到高雄，以異議人所駕駛之大貨車而言，約需 6小時以上之
    時間，因大車速度較慢等情，已據證人即到場處理之長橋派
    出所員警林茂隆於本院證述在卷（見本院卷第29頁），並有
    道路交通事故調查報告表、花蓮縣警察局指揮中心受理 110
    報案紀錄單附於刑事案卷可稽（見台灣花蓮地方法院檢察署
    99年度相字第86號卷第 36-37、51頁）。是依上述肇事時間
    、通報時間及異議人折返現場所需時間計算，異議人如確有
    折返現場，當時證人林茂隆應尚在現場，惟證人林茂隆並未
    見異議人有返回現場；再參異議人於99年3月11日上午近8時
    許從花蓮縣鳳林駕車往高雄行駛，於12時許已到達高雄，業
    具異議人陳述及證人林茂雄證述在卷，並有異議人所駕駛大
    貨車之行車紀錄器附刑事案卷可參（台灣花蓮地方法院檢察
    署99年度相字第86號卷第50頁），則異議人自花蓮縣鳳林鎮
    駕駛大貨車到達高雄，僅費時 4小時餘，已比正常行駛時間
    快速許多，可見異議人知悉肇事後並未返回肇事現場，否則
    一來一往之時間費時，異議人顯不可能於中午12時許即已到
    達高雄。綜上各情，異議人經證人張少華追上告知肇事後，
    並未返回肇事現場，異議人辯稱曾返回肇事現場云云，委無
    可採。異議人於上開時、地有肇事致人死亡而逃逸違規之事
    實，可堪認定。
  (三)綜上所述，異議人於上揭時、地有駕駛汽車肇事致人死亡而
    逃逸之違規行為，事證明確，原處分機關依道路交通管理處
    罰條例第62條第4項裁處異議人吊銷職業大貨車駕駛執照，
    終身不得考領駕駛執照，經核並無不合，本件異議為無理由
    ，應予駁回。
五、據上論斷，應依道路交通事件處理辦法第18條，裁定如主文
    。
中    華    民    國    99    年    12    月    30    日
                  交通法庭      法  官  蔡寶樺
上列正本證明與原本無異。
如對本裁定不服，應於送達後 5日內，向本院提出抗告狀（應抄
附繕本）。
中    華    民    國    99    年    12    月    30    日
                                書記官

司法院資訊處製作；財團法人民間司法改革基金會備份。
